【裁判字號】    97,交抗,607
【裁判日期】    970630
【裁判案由】    聲明異議
【裁判全文】
臺灣高等法院臺中分院刑事裁定         97年度交抗字第607號
抗  告  人  交通部公路總局台中區監理所彰化監理站
代  表  人  乙○○
受處分人    甲○○
上列抗告人因受處分人違反道路交通管理處罰條例聲明異議案件
，不服臺灣彰化地方法院中華民國97年4月30日所為裁定(97年度
交聲字第580號），提起抗告，本院裁定如下：
    主  文
原裁定撤銷。
甲○○經裁處「吊扣駕駛執照（按應指職業大貨車駕駛執照）12
個月」部分，不罰。
    理  由
一、抗告人即原處分機關抗告意旨略以：按考領各類駕駛資格及
    駕照得適用駕駛之車種等規定，道路交通安全規則第60、61
    及62條分別定有明文，現行採機車駕駛執照、汽車駕駛執照
    各一照管理原則，不僅不會造成民眾不便，歷年來亦無阻礙
    ，車主及駕駛人之權利亦相對受保障，酒駕違規行為吊扣駕
    照之目的並非僅為處罰違反道路交通管理事件之行為人而已
    ，尚有以暫時禁止行為人於道路上駕駛，以免其短期內再犯
    之用意，實不得因違規駕駛人領有最高級汽車駕照資格，即
    有多次駕駛汽車之機會。吊扣汽車駕駛執照之裁處，係以違
    規時駕駛資格之照類作為處罰立基，且道路交通管理處罰條
    例第35條亦有規定吊扣其駕駛執照之裁處依據，而非道路交
    通管理處罰條例第68條規定。另針對新修正道路交通管理處
    罰條例第68條條文，刪除吊扣部分，因僅係為符合汽、機車
    各採一照管理制度，避免造成處罰機關執行實務上窒礙難行
    云云，指摘原審裁定不當。
二、原裁定略以：
  (一)原處分機關略以：受處分人甲○○於民國97年3月10日0時39
    分許，駕駛車牌號碼J5－6316號自用一般小客車，行經彰化
    縣埔心鄉○○村○○路，因「酒後駕車，經警實施酒測，酒
    精濃度為 0.95mg／L」違規，為彰化縣警察局溪湖分局警員
    以彰警交字第 I00000000號舉發違反道路交通管理事件通知
    單當場舉發，原處分機關乃依道路交通管理處罰條例第35條
    第1項第1款、第24條第1項第2款規定裁處吊扣受處分人之職
    業大貨車駕駛執照12個月（因受處分人已受刑事法律處罰，
    故罰鍰部分不另裁處），並施以道安講習等語。
  (二)受處分人異議意旨略以：異議人即受處分人甲○○係駕駛自
    用小客車違規，然被吊扣職業大貨車駕照，裁罰乃屬不當，
    依法亦屬無據，且將嚴重影響異議人生計，爰請求撤銷原處
    分關於吊扣職業大貨車駕駛執照12個月之部分等語。
  (三)按汽車駕駛人飲用酒類或其他類似物後，其吐氣所含酒精濃
    度超過每公升0.25毫克或血液中酒精濃度超過百分之0.05以
    上者，不得駕車；汽車駕駛人，有第 35條第1項規定之酒後
    駕車情形，應接受道路交通安全講習；汽車駕駛人駕駛汽車
    經測試檢定酒精濃度超過規定標準，處新臺幣（下同）1萬5
    元以上 6萬元以下罰鍰，並當場移置保管該汽車及「吊扣」
    其駕駛執照1年。道路交通安全規則第 114條第2款、道路交
    通管理處罰條例第24條、道路交通管理處罰條例第 35條第1
    項第 1款分別定有明文。又按道路交通管理處罰條例第68條
    業於94年12月14日修正，並自95年3月1日施行，修正前之道
    路交通管理處罰條例第68條規定：「汽車駕駛人，因違反本
    條例及道路交通安全規則之規定，受『吊扣或』吊銷駕駛執
    照處分時，『吊扣或』吊銷其持有各級車類之駕駛執照。」
    而修正後之道路交通管理處罰條例第68條規定：「汽車駕駛
    人，因違反本條例及道路交通安全規則之規定，受吊銷駕駛
    執照處分時，吊銷其持有各級車類之駕駛執照。」查該條文
    修正前，其原提案修正條文為：「汽、機車駕駛人，因違反
    本條例及道路交通安全規則之規定，受『吊扣或吊銷』駕駛
    執照處分時，『吊扣或吊銷』其違法或違規當時所駕駛車輛
    之駕駛執照。」立法理由略以：「原條文將違法或違規駕駛
    人所持有各級車類之駕駛執照一併吊扣或吊銷，失之過酷，
    影響人民工作及生活甚鉅，爰修正之」等語，是以其立法意
    旨在於違規行為對道路交通秩序之維持及道路交通安全已生
    較大之影響，故規定吊扣或吊銷其持有各級車類之駕駛執照
    ，以限制其繼續駕車行駛道路之權利，其係屬駕駛行為之限
    制，並不因所持駕駛執照種類不同而有所差異。然最後通過
    之修正條文，則係將道路交通管理處罰條例第68條原有條文
    中之『吊扣或』3字刪除，有立法院交通委員會94年10月5日
    台立交字第0942400153號函附道路交通管理處罰條例第68條
    審查報告可參（參立法院公報第94卷第70期第135至138頁）
    。是參照上開立法理由及立法經過，依修正後之條文，依上
    開規定受『吊銷駕照』處分者，仍維持吊銷其持有各級車類
    駕駛執照之處分，至於受『吊扣駕照』處分者，則僅『吊扣
    』其違法或違規當時所駕駛車輛之駕駛執照，不再吊扣其持
    有各級車類之駕駛執照至明。
  (四)經查，異議人甲○○持職業大貨車駕駛執照，於民國 97年3
    月10日0時39分許，駕駛車牌號碼J5-6316號自小客車，行經
    彰化縣埔心鄉○○村○○路段，因「汽車駕駛人酒精濃度超
    過規定標準（經酒精測試為0.95MG/L）」違規，為彰化縣警
    察局溪湖分局警員當場掣單舉發，原處分機關乃依道路交通
    管理處罰條例第35條第1項第1款、第24條第1項第2款規定，
    裁處異議人吊扣駕駛執照12個月，並施以道路安全講習之處
    分等情，為異議人所不爭執，並有彰化縣警察局彰警交字第
    I00000000 號舉發違反道路交通管理事件通知單、交通部公
    路總局臺中區監理所彰化監理站彰監四字第裁64-I00000000
    號違反道路交通管理事件裁決書在卷可稽，是異議人上開違
    規行為堪以認定。惟本件異議人係於 97年3月10日駕駛自用
    小客車違規，自應依修正後之道路交通管理處罰條例第68條
    規定裁處方屬適法，則依前揭說明，其依法所受之處分應為
    限制其駕駛自用小客車之權利，即吊扣其小型車駕駛執照。
    至於異議人僅領有最高級之職業大貨車駕駛執照，致無較低
    級車類之自用小客車駕駛執照可供吊扣，此係源於道路交通
    安全規則關於「一照原則」之駕照管理問題，惟行政機關本
    應時時因應法令之變更，而精進其行政執行成效，斷不得因
    技術層面之困難，而置相關法令於不顧，甚或逾越比例原則
    ，是技術層面的問題，要難據為原處分並無不當之理由，併
    此敘明。
  (五)綜上所述，異議人係駕駛自用小客車違規，且依修正後道路
    交通管理處罰條例第68條規定，受吊扣駕駛執照處分時，已
    不得再吊扣受處分人所持有各級車類之駕駛執照，已如前述
    ，則本件異議人駕駛自用小客車違反道路交通管理處罰條例
    第35條第1項第1款規定，自應吊扣其自用小客車普通駕駛執
    照，原處分關於「吊扣駕駛執照12個月」部分之處罰，未明
    確揭示吊扣駕駛執照之車種級別，即難認為允當。從而，本
    件異議為有理由，爰撤銷原處分關於「吊扣駕駛執照12個月
    」部分之處罰，並改諭知如主文第 2項所示之處罰。至於原
    處分機關另裁處異議人施以道安講習部分，聲明異議意旨並
    未指摘及此，本院即無由併予審酌，附此指明等語。
三、經查，受處分人雖有上開違規行為，業據受處分人於聲明異
    議狀中坦白承認，並有通知單、原處分裁決書附卷可稽，其
    上開違規行為固堪以認定，原裁定認受處分人異議有理由，
    而撤銷原處分關於「吊扣駕駛執照12個月」部分之處罰，並
    改諭知「甲○○自用小客車駕駛人駕駛汽車，經測試檢定酒
    精濃度超過規定標準，吊扣小型車駕駛執照12個月」，固非
    無見。惟按受處分人所領有者係職業大貨車駕駛執照，並未
    領有自用小客車駕駛執照，可供執行吊扣處分（依目前一照
    管理原則，領有職業大貨車執照者，即不發給自用小客車駕
    駛執照），原裁定改諭知「吊扣受處分人小型車駕駛執照12
    個月」，其所為裁處之內容，事實上不能執行，依行政程序
    法第111條第3款之規定，仍屬無效，最終結果與逕予諭知受
    處分人不罰無異。況本案受處分人之職業大貨車駕駛執照既
    未經吊扣，依目前之交通法規，其既仍持有職業大貨車之駕
    駛執照，依規定即可駕駛自小車客，而原裁定竟諭知「吊扣
    受處分人小型車駕駛執照12個月」，兩者間亦自相矛盾。原
    裁定所為裁處之內容不僅事實上無法執行，且有上開矛盾存
    在，即有未洽，抗告意旨指摘原裁定不當，為有理由，自應
    由本院將原裁定撤銷，並諭知如主文所示。至受處分人雖因
    目前公路機關實務上僅核給最高級駕駛資格之職業大貨車駕
    駛執照，致無自用小客車之駕駛執照可供吊扣，然此乃公路
    機關應針對修法後始衍生之爭議，設法解決之問題（如取得
    高一級之駕駛執照，仍應依一定之程序，申請換發次一級之
    駕駛執照，方可駕駛次一級之車輛），非本案所能審究。
四、據上論結，應依道路交通案件處理辦法第26條，刑事訴訟法
    第413條，裁定如主文。
中    華    民    國    97    年    6     月    30    日
            刑事第十庭    審判長法  官  林  照  明
                                法  官  林  欽  章
                                法  官  蔡  名  曜
上列正本證明與原本無異。
不得再抗告。
                                書記官  劉  恒  宏
中    華    民    國    97    年    7     月    4     日


司法院資訊處製作；財團法人民間司法改革基金會備份。
